臺灣桃園地方法院民事判決　　　　　　　 94年度訴字第301號
原　　　告　乙○○
被　　　告　丙○
訴訟代理人　卜甲○
上列當事人間請求損害賠償事件，於民國94年4 月7 日言詞辯論
終結，本院判決如下：
    主  文
原告之訴暨假執行之聲請均駁回。
訴訟費用由原告負擔。
    事  實
甲、原告方面：
壹、聲明：
一、被告應給付原告新台幣（下同）1,039,200 元，及自起訴狀
    繕本送達翌日起至清償日止，按週年利率5%計算之利息。
二、願供擔保，請准宣告假執行。
貳、陳述：緣原告之父親即訴外人張庚與被告之父親即訴外人張
    智，及訴外人張金和3 人，曾就坐落桃園縣桃園市○路段
    2223-4、2194-2、2195-6、2195-7、2223-2、2195、2195-8
    、2194 -3 、2194-4及2195-9地號等10筆土地為分耕約定：
   「 任何1 人之土地如有被徵收或因故減少時，徵收補償款或
    其他補償費均由3 人均分，但其他未被徵收或減少之人必須
    分割土地補足被徵收或減少土地之人」，原告嗣後繼承張庚
    所遺留之分耕土地後，於民國80年間被桃園縣政府徵收260
    坪，依前開約定，原告業已將所得徵收款2,130,490 元，除
    保留1,000,000 元預為將來過戶使用外，餘款已平均分配予
    張智之繼承人即被告376,666 元及張金和之繼承人即訴外人
    張清風及張明強，則被告應按約定分割其所有系爭持分土地
    中之86.66 坪（即260 坪之1/3）予 原告，被告迄未依約定
    履行，顯已違反約定並為債務不履行。經查，被告所繼承張
    智之土地，全數均已移轉為他人所有，則分割土地移轉登記
    予原告已屬給付不能，原告請求按每坪土地以12,000元計算
    （嗣後經鑑定價格再為增減）損害賠償金，爰依民法第226
    條規定，請求被告賠償原告1,039,200 元。
參、證據：提出土地實測圖、分配協議書各1份為證。
乙、被告方面：
壹、聲明：如主文所示。
貳、陳述：
一、緣原告所有坐落桃園縣桃園市○路段2194-5、2194-6、2195
    -10 及2195-11 地號等4 筆土地，因政府闢建內環道需要而
    被徵收，扣除稅額後，所得徵收補償費約1,800,000 餘元，
    惟原告認其所被徵收補償之金額低於市價行情，乃先告知被
    告及張清風欲保留1,000,000 元，定存在其桃園信用合作社
    戶頭預作基金，以供日後將各人分耕土地重新分割之用，經
    兩造及張清風等3 人協商，約定定存單交由被告配偶即訴訟
    代理人卜甲○保管，印鑑交由張清風保管，原告並分別給付
    被告293,000 元，給付張清風280,000 餘元，剩餘300,000
    餘元則歸其所有。嗣因原告個人債務需要，而逕自將前開定
    存金1,000,000 元全部私自挪用殆盡。
二、又原告因積欠龐大債務，曾於85年及90年間將其分耕之系爭
    2194-3、3194-4及2195-9地號土地出賣予第3 人，每坪土地
    售價分別以40,000元及24,000元計算，實得土地買賣價金分
    別為16,000,000餘元及23,000,000元，惟原告並未依前開分
    耕約定，將其出賣土地所得平均分配予被告及張清風等人。
三、被告之父與原告之父於分耕當時，並無約定未被徵收之人應
    以土地補償被徵收之人，係因被告所分得之土地未臨道路，
    價值較低，故約定各人所分耕之土地若有徵收或出賣時，應
    將所得款項予以均分。倘被告同意遵循前開分耕約定，先將
    前開保留之徵收款1,000,000 元及出賣土地所得約
    40,000,000元，履行約定平均被告及張清風之後人，則被告
    同意將已過繼給其子即訴外人張廷齡及張延賦之分耕土地重
    新按比例分割予被告。
參、證據：提出土地實測圖、地籍圖各1 份、土地登記謄本2 份
    、照片1 幀為證並請求訊問證人丁○○。
    理  由
一、本件原告起訴主張：其父張庚曾與被告之父張智及張金和，
    就坐落桃園縣桃園市○路段2223-4、2194-2、2195-6、2195
    -7、2223-2、2195、2195-8、2194-3、2194-4及2195-9地號
    10筆土地為分耕約定，並約定若有各人分耕之土地被徵收或
    因故減少時，徵收補償款或其他補償費均由3 人均分，但其
    他未被徵收或減少之人必須分割土地補足被徵收或減少土地
    之人，嗣原告繼承之分耕土地遭徵收260 坪，並已將徵收款
    分配予被告，惟被告並未依約補足原告土地，且被告分耕土
    地現均已移轉他人，爰依民法第226 條規定，請求被告賠償
    未補足土地之價值1,039,200 元等語。被告則以：其父分耕
    當時，因其所受分配之分耕土地未臨道路，市價較低，故約
    定邇後若各人分耕之土地有徵收或出賣時，應將所得款項均
    分，並未約定以土地補足被徵收人，原告就徵收款既未分配
    1/3 予被告，出賣土地之款項亦全未分配予被告等語，資為
    抗辯。
二、按當事人主張有利於己之事實者，就其事實有舉證之責任，
    民事訴訟法第277 條前段定有明文。本件原告主張於分耕時
    曾約定若有各人分耕之土地被徵收或因故減少時，其他未被
    徵收或減少之人必須分割土地補足被徵收或減少土地之人乙
    節，為被告所否認，是原告就此事實應負舉證之責。經查，
    原告就前開事實，提出實測圖為證，被告就該實測圖之真正
    並不爭執，惟抗辯：分耕時係約定分耕土地若有被徵收或出
    賣時，徵收款及出賣款應均分3 份，並未約定以土地補足被
    徵收之人等語。稽之原告所提出之實測圖係關於分耕土地之
    分配約定，即將系爭2223-4、2194-2、2195-6、2195-7地號
    土地分配予被告之父張智，系爭2223-2、2195、2195-8、21
    94-3地號土地分配予張金和，系爭2194-4、2195-9地號土地
    分配予原告之父張庚，關於分耕土地邇後若有被徵收或出賣
    之情形，究應如何分配所得款項或補償，並未於實測圖上明
    文記載等情，為原告所不爭執，且詰之被告之弟即證人丁○
    ○亦證述：「是我父親跟原告的父親約定暫時把耕作的土地
    分配，因為有的臨馬路、有的沒有臨馬路，以後如果有把土
    地出賣或是建房子的話都要均分」等語（見94年4 月7 日言
    詞辯論筆錄），是該實測圖僅能證明系爭土地之分耕方式，
    並不足以證明分耕時曾約定未被徵收之人必須分割土地補足
    被徵收人之事實。原告復主張其土地被徵收時，曾約定將徵
    收款保留1,000,000 元作為日後辦理補足土地之手續使用，
    足見雙方曾有補足土地之約定等語，並提出分配單為證，然
    此為被告所否認，並抗辯：當時係約定將徵收款分配後，就
    未被徵收之土地應重新分配為3 份，因原告將保留款花用一
    空，故未辦理重新分配等語；觀之原告所提出之分配單上雖
    有記載「丙○86.6坪」字樣，惟原告自承該分配單係由其所
    製作，未經被告簽名確認，是該分配單亦不足證明兩造間曾
    約定將保留之1,000,000 元徵收款供作分割被告土地以補足
    原告土地使用。
三、綜上所述，原告主張兩造間曾約定被告應補足原告遭徵收土
    地乙節，要屬不能證明，從而，原告依民法第226 條規定，
    請求被告給付無法移轉土地之損害1,039,200 元及法定遲延
    利息，為無理由，應予駁回。原告之訴既經駁回，其假執行
    之聲請亦失所附麗，應併予駁回。
四、據上論結，本件原告之訴為無理由，依民事訴訟法第78條，
    判決如主文。
中　　華　　民　　國　　94　　年　　4 　　月　　21　　日
                  民事第一庭    法　官　賴惠慈
以上正本係照原本作成
如對本判決上訴，須於判決送達後20日內向本院提出上訴狀
中　　華　　民　　國　　94　　年　　4 　　月　　21　　日
                                書記官　黃泰能
